臺灣板橋地方法院民事判決　　　　　　 94年度重訴字第150號
原　　　告　丁○○
法定代理人
即 監 護人　甲○○
訴訟代理人　劉貹岩　律師
被　　　告　丙○○
上列當事人間請求侵權行為損害賠償事件，經本院於民國94年9
月6日言詞辯論終結，判決如下：
    主  文
被告應給付原告新臺幣壹仟肆佰伍拾壹萬肆仟捌佰壹拾肆元，及
自民國九十四年五月四日起至清償日止，按週年利率百分之五計
算之利息。
原告其餘之訴駁回。
訴訟費用由被告負擔百分之七十七，餘由原告負擔。
本判決第一項於原告以新臺幣肆佰捌拾參萬捌仟元為被告供擔保
後，得假執行。
原告其餘假執行之聲請駁回。
    事實及理由
一、本件原告起訴主張：被告於民國93年9 月2 日夜間11時許，
    在臺北縣新莊市○○路38之1 號「朋友情KTV 」前，因細故
    與原告及訴外人張龍雄發生肢體衝突，被告竟萌殺害原告之
    念，持現場所遺留之十字型螺絲起子一支，朝原告之頭部左
    側太陽穴處猛刺一下，致原告受有穿刺性頭部外傷、合併腦
    及腦幹出血等傷害，經緊急送往新泰醫院轉往長庚紀念醫院
    林口分院（下稱長庚醫院）救治後，雖幸未殞命，惟因缺氧
    性腦病變，已呈植物人狀態，經醫師判定為「精神耗弱」，
    無正確處理任何事務之能力，並經鈞院裁定宣告其為禁治產
    人；而被告上開行為所涉之刑事罪責，亦經法院依刑法殺人
    未遂罪名，判處被告有期徒刑十年確定。原告因被告本件故
    意侵權行為，所受之損害如下：
  (一)醫療費用部分：原告於受傷後，持續前往長庚醫院就醫，迄
    94年3 月26日止，計已支出醫療費用新臺幣（下同）10,689
    元。
  (二)喪失勞動能力之損害部分：原告於受傷後，已呈植物人狀態
    ，依勞工保險條例第53條所附殘障給付標準表，屬第一級殘
    障，所喪失之勞動能力達百分之百，亦即原告已完全喪失勞
    動能力；查原告係於53年12月4 日出生，其於本件事故發生
    當時，年僅40歲，計算至其60歲退休為止，尚有20年之工作
    期間，而原告於事發前每月之平均收入為44,500元，換算年
    收入為534,000 元，依年別式霍夫曼係數計算扣除中間利息
    後，原告得一次請求之前述20年間勞動能力損害，其金額為
    7,537,981 元。
  (三)增加生活上之需要部分：原告於受傷後，四肢癱瘓，且須設
    置鼻胃管，無法自理生活，終身需他人看護照顧，目前係由
    設於桃園縣龜山鄉○○○街79號「信安護理之家」24小時全
    天候看護，每月須支出之看護費用為25,000元；查原告於本
    件事故發生當時，年齡為40歲，依92年度臺灣地區簡易生命
    表所載，其平均餘命為35.60 年，姑以35年計，按年別式霍
    夫曼係數計算扣除中間利息後，原告得一次請求之前述35年
    看護費用損害，其金額為6,166,144 元。
  (四)精神慰撫金部分：原告雖僅高中學歷，但努力從事工作，並
    育有3 子，家庭生活幸福美滿，然竟因被告本件故意侵權行
    為，成為植物人，理想盡毀，且嚴重影響家計及子女之養護
    教育，原告因而所受之精神痛苦，實難以言喻，爰請求被告
    賠償精神慰撫金500萬元。
  　綜上所述，原告因被告本件故意侵權行為，所受之損害合計
    達18,714,814元（計算式：10,689+7,537,981+6,166,144 +
    500 萬=18,714,814）； 爰依侵權行為之法律關係，請求被
    告賠償上開損害等語。原告聲明求為判決命被告給付原告
    18,714,814元，及自起訴狀繕本送達翌日起至清償日止，按
    週年利率百分之五計算之利息，並為以供擔保為條件之假執
    行宣告。
二、被告對於其在前揭時、地與原告發生肢體衝突，並持十字型
    螺絲起子刺中原告頭部左側太陽穴，致原告受有前述傷害，
    現已呈植物人狀態等事實，並無爭執，惟以：當時是原告帶
    了3 、4 個人要去殺被告，被告為了保護自己，才會拿起螺
    絲起子自衛，因而造成原告受傷；關於原告請求賠償之金額
    ，其中原告請求之精神慰撫金500 萬元，顯然過高，被告也
    沒有能力負擔等語，資為抗辯。被告聲明求為判決駁回原告
    之訴及假執行之聲請。
三、經查，原告主張：被告於前揭時、地，與原告發生肢體衝突
    ，被告並持十字型螺絲起子一支，刺中原告頭部左側太陽穴
    ，致原告受有穿刺性頭部外傷、合併腦及腦幹出血等傷害，
    原告因腦部受傷，現已呈植物人狀態，經醫師判定為「精神
    耗弱」，無正確處理任何事務之能力，並經本院裁定宣告其
    為禁治產人等事實，業據提出與其所述相符之長庚醫院診斷
    證明書1 紙、身心障礙手冊正面影本1 紙、原告現況照片1
    幀、本院93年度禁字第265 號民事裁定1 件等為證，且為被
    告所不爭執；又被告前開行為，經臺灣板橋地方法院檢察署
    檢察官偵查終結後，認其涉犯刑法第271 條第1 項、第2項
    之殺人未遂罪嫌，而以93年度偵字第14406 號將被告提起公
    訴，經本院刑事庭以93年度訴字第1831號審理後，依殺人未
    遂罪名判處被告有期徒刑十年，被告不服提起上訴，亦經臺
    灣高等法院以94年度上訴字第608 號判決駁回被告之上訴，
    被告不服，再提起第三審上訴，復經最高法院以94年度臺上
    字第2998號判決駁回被告之上訴確定，此亦經本院依職權調
    取上開偵查及刑事卷宗全卷核閱無訛；從而，原告上開之主
    張，自堪信屬實。被告雖辯稱：當時是原告帶3 、4 個人要
    來殺被告，被告為了保護自己，才會拿螺絲起子自衛，因而
    造成原告受傷云云；惟查，被告前於刑事案件偵審程序中，
    原係辯稱：因訴外人張龍雄與伊有債務糾紛，遂吆喝原告一
    同毆打伊等情，嗣被告於本院審理時，則係辯稱：係原告帶
    3 、4 個人來殺伊云云，其前後所辯情節，顯不相符，已難
    採信；再觀諸本件原告於事發當時，因遭被告持十字型螺絲
    起子自頭部左側太陽穴刺入，所受之傷害情形為「穿刺性頭
    部外傷，合併腦及腦幹出血，受傷部位為左太陽穴一公分撕
    裂傷，電腦斷層影像上顯示深度自頭骨計算為8 公分，血痕
    經過左側顳葉並穿入左側腦幹，合併腦內出血及蜘蛛網膜下
    出血」，此有長庚醫院93年11月4 日（93）長庚院法字第11
    07號函文一件可稽（見本院93年度訴字第1831號刑事卷宗第
    54頁），足見被告當時出手力道甚重，且係直接針對原告足
    以致命之太陽穴要害處猛刺，依上開情節判斷，本件被告之
    所為顯係出於欲置原告於死之故意行為，難謂屬一般自我防
    衛行為之範疇；此外，被告復未能就其前揭所辯情節，舉證
    以實其說，自難僅憑其片面之辯詞，即遽予採信。至被告雖
    另聲請訊問證人即事發現場附近檳榔攤之老闆娘乙○○，欲
    證明事發當時確係原告帶人前往現場圍殺被告等情；惟查，
    被告已自承：證人乙○○應該知道雙方可能會發生爭執，所
    以不敢在現場顧店而離開，事發當時的狀況證人乙○○並未
    親眼目睹等語（見本院94年8 月16日準備程序筆錄第1 頁）
    ，顯見證人乙○○對於本件事故發生之過程，並未親身見聞
    ，自無從證明被告上開辯解為真實，況經本院依被告所陳報
    之地址通知證人乙○○，該通知書因「查無此址」而遭退回
    ，此有本院送達證書及訴訟文書不能送達事由報告表各1 紙
    附卷可憑，再經本院依職權調取前揭刑事偵審卷宗全卷後，
    依被告於臺灣高等法院刑事案件審理程序中所呈報之證人乙
    ○○地址另行通知，證人乙○○亦未到庭，本院就該名證人
    自無從為調查，此併予敘明。綜上所述，被告前揭所辯，均
    無足採；原告主張其因被告之故意侵權行為，而受有前述傷
    害等語，自堪以信實。
四、按因故意或過失，不法侵害他人之權利者，負損害賠償責任
    ；不法侵害他人之身體或健康者，對於被害人因此喪失或減
    少勞動能力，或增加生活上之需要時，應負損害賠償責任；
    不法侵害他人之身體、健康、名譽、自由、信用、隱私、貞
    操，或不法侵害其他人格法益而情節重大者，被害人雖非財
    產上之損害，亦得請求賠償相當之金額，民法第184條第1項
    前段、第193條第1項、第195條第1項前段分別定有明文。本
    件被告基於殺害原告之故意，持螺絲起子猛刺原告頭部左側
    太陽穴，致原告受有前述之傷害，顯係故意不法侵害原告之
    身體權利，原告自得依上開法條規定，請求被告賠償其損害
    。茲就原告請求之項目及金額，逐項審酌如下：
  (一)醫療費用部分：原告主張其於受傷後，持續前往長庚醫院就
    醫，迄94年3 月26日止，計已支出醫療費用10,689元等語，
    業據提出與其所述相符之長庚醫院醫療費用收據影本14紙為
    憑，且為被告所不爭執，自堪信為真實。
  (二)喪失勞動能力之損害部分：原告主張其於受傷後，已呈植物
    人狀態，所喪失之勞動能力達百分之百，即原告之勞動能力
    已完全喪失，原告於事故發生前，每月平均收入為44,500元
    ，年收入為534,000 元，自原告事故發生後，算至原告60歲
    退休止，原告尚有20年之勞動期間等事實，業據提出與其所
    述相符之93年度各類所得扣繳暨免扣繳憑單、戶籍謄本各1
    紙為證（均影本），且為被告所不爭執，參以原告既因腦部
    受傷而呈植物人狀態，顯無法再投入就業市場或從事社會經
    濟活動，其勞動能力自堪認已完全喪失無疑，是原告前開主
    張，應堪採信，此部分原告所喪失之勞動能力，自得請求被
    告為賠償。從而，依原告每年勞動能力所得為534,000 元，
    及原告喪失之勞動能力期間為20年，按週年利率百分之五年
    別複式霍夫曼係數累計第20年之係數14.116070 計算以扣除
    中間利息，原告得一次請求被告賠償之喪失勞動能力損害，
    其金額為7,537,981 元（計算式：534,000 元x14.116070 =
    7,537,981元）。
  (三)增加生活上之需要部分：原告主張其於受傷後，四肢癱瘓，
    且須設置鼻胃管，無法自理生活，終身需他人看護照顧，每
    月聘請專人看護之費用為25,000元，而原告自事故發生後，
    至將來死亡之日，尚有餘命35.60 年等事實，業據提出與其
    所述相符之看護費用收據5 紙、92年臺灣地區簡易生命表1
    份等為憑，且為被告所不爭執，復參以原告自受傷後已呈植
    物人狀態，顯無法自行料理生活起居，而須事事仰賴他人之
    協助照護，終原告之一生，自均有聘請專人照顧之必要，是
    原告上開主張，亦堪採信，此部分看護費用之支出，自屬原
    告所增加之生活上需要，原告請求被告賠償餘命期間內35年
    間所須支付之看護費用，自屬有據。從而，依原告每年所須
    支付之看護費用為30萬元（計算式：25,000 x12 =30萬），
    及原告所主張之看護期間為35年，按週年利率百分之五年別
    複式霍夫曼係數累計第35年之係數20.553815 計算以扣除中
    間利息，原告得一次請求被告賠償之看護費用支出，其金額
    為6,166,144 元（計算式：30萬元x20.553815 =6,166,144
    元）。
  (四)精神慰撫金部分：本件原告因被告之故意侵權行為，致受有
    穿刺性頭部外傷、合併腦及腦幹出血等傷害，傷勢甚重，且
    造成原告因腦部受傷而呈植物人狀態，迄今仍無恢復之起色
    ，原告無端橫受此等傷害，其肉體、精神上必感受相當之痛
    苦，自得依民法第195 條第1 項前段規定，請求被告賠償相
    當金額之非財產上損害（即精神慰撫金）。查原告為高中畢
    業，事故發生前於私人企業擔任外務員，負責送貨，每月平
    均薪資為44,500元，被告則為國校二年級肄業，於本件事故
    發生前係從事營造承包工程，每月收入不固定，此為兩造所
    各自陳明，且無爭執者；又原告於受傷後，喪失勞動所得，
    已符合社會救助法所規定之低收入戶，且向財團法人法律扶
    助基金會臺北分會聲請法律扶助獲准，此有原告提出之法律
    扶助審查單影本1 紙可按，而被告則自承其名下並無任何財
    產。本院審酌：原告因被告之故意侵權行為，腦部嚴重受損
    ，雖經急救而倖免於死，然已呈植物人狀態，完全喪失原有
    之活動能力，終身須依賴他人之照顧，無法獨立自理生活，
    且原告於受傷時，正值有勞動能力之壯年期，其所得本足以
    支應全家人之生活，詎竟因本件被告之行為而喪失繼續撫養
    家人之能力，其所受肉體及精神上之痛苦，實難以言喻，而
    被告僅因細故衝突，即持利器猛刺原告要害，險致原告於死
    ，其行為之惡性非輕，併前述兩造之教育程度、原職、薪資
    所得、現有財產，及斟酌兩造身份、社會地位、經濟情況等
    一切情狀，認被告應賠償原告之非財產上損害，以80萬元為
    相當。
五、按損害之發生或擴大，被害人與有過失者，法院得減輕賠償
    金額、或免除之，民法第217 條第1 項定有明文；惟過失相
    抵之成立要件，須被害人之過失行為與加害人之加害行為共
    同成立同一損害，或損害發生後，因被害人之過失行為，致
    其損害擴大，是必被害人有過失，方有過失相抵原則之適用
    。經查，本件兩造於事故發生前，固有因細故而相互發生肢
    體衝突之情形，然遍觀本件全部事證，並無證據足以認定衝
    突之發生係因原告之行為而引起，且此項因細故而發生之肢
    體衝突，與嗣後被告因另萌殺害原告之念而為之本件故意侵
    權行為，兩者實屬截然二事，並無何直接之關聯性，難認原
    告有何因其行為而助成本件損害結果之發生或擴大之可言，
    揆諸前開說明，本件自無民法第217 條第1 項過失相抵原則
    之適用，此亦併予敘明
六、綜上所述，本件原告依侵權行為之法律關係，請求被告給付
    14,514,814元（計算式：醫療費用10,689元+ 喪失勞動能力
    損害7,537,981 元+ 增加生活上之需要6,166,144 元+ 精神
    慰撫金80萬元=14,514,814 元），及自起訴狀繕本送達翌日
    即94年5 月4 日起至清償日止，按週年利率百分之五計算之
    利息，為有理由，應予准許；原告逾此部分之請求，即屬無
    據，應予駁回。
七、本件事證已臻明確，兩造其餘主張陳述及攻擊防禦方法，經
    審酌與判決結果不生影響，爰不一一論述，亦併予敘明。
八、本件原告勝訴部分，原告陳明願供擔保請准宣告假執行，核
    無不合，爰酌定相當之擔保金額予以准許；至原告敗訴部分
    ，其假執行之聲請亦失所附麗，應併予駁回。
九、據上論結，本件原告之訴為一部有理由，一部無理由，依民
    事訴訟法第79條、第390 條第2 項，判決如主文。
中　　華　　民　　國　　94　　年　　10　　月　　4 　　日
                  民事第二庭  審判長法  官  林玫君
                                    法  官  古秋菊
                                    法　官　劉景宜
以上正本係照原本作成
如對本判決上訴，須於判決送達後20日內向本院提出上訴狀
中　　華　　民　　國　　94　　年　　10　　月　　4 　　日
                              書記官　郭南宏
